臺灣橋頭地方法院民事裁定
110年度消債更字第132號
聲　請　人　
即債務人　　陸漢霖　000000000000000000000000000000000000
00000000000000000000000000000000000000000000000000
代  理  人　李靜怡  法扶律師
上列當事人因消費者債務清理事件聲請更生，本院裁定如下：
    主  文
聲請駁回。
聲請費用由聲請人負擔。
    理  由
一、聲請意旨略以：聲請人即債務人陸漢霖前向金融機構等辦理
    信用貸款、信用卡契約，另向民間債權人借款等，致積欠無
    擔保債務計新臺幣（下同）10,377,129元，因無法清償債務
    ，乃於民國110年5月間向本院聲請前置調解，惟因無法負擔
    債權人所提還款方案而調解不成立，因聲請人有不能清償債
    務或有不能清償之虞，復未經法院裁定開始清算程序或宣告
    破產，爰依法聲請准予裁定更生等語。
二、按「債務人不能清償債務或有不能清償之虞者，得依本條例
    所定更生或清算程序，清理其債務。」消費者債務清理條例
    （下稱消債條例）第3條定有明文。次按債務人所為之下列
    行為，除本條例別有規定外，監督人或管理人得撤銷之，㈠
    債務人於法院裁定開始更生或清算程序前，二年內所為之無
    償行為，有害及債權人之權利者；債務人聲請更生或清算後
    ，其無償行為，不生效力，消債條例第20條第1項第1款、第
    23條第1項前段亦有明文。消費者與他人間債之關係之發生
    ，係依契約自由原則及相互間之信賴為基礎，此為社會經濟
    活動得以維繫及發展之重要支柱，債務人經濟窘迫，固不應
    任其自生自滅，債權人一方之利益亦不能摒棄不顧。而判斷
    是否不能清償債務或有不能清償之虞，宜綜衡債務人全部收
    支、信用及財產狀況，評估其客觀資產是否大於負債，是否
    因負擔債務而不能維持最基本之生活條件，以及債權人如利
    用一般程序追償，是否會使其陷於無法重建經濟生活之困境
    等。如債務人可於相當之期間內以己力清償債務，應無不能
    清償債務或有不能清償債務之虞之情形，尚無藉助本條例所
    定更生或清算程序清理債務之必要。
三、經查：
  ㈠聲請人前向前向金融機構等辦理信用貸款、信用卡契約，另
    向民間債權人借款等，致積欠無擔保債務至少10,377,129元
    ，因無法清償債務，乃於110年5月間向本院聲請前置調解，
    因無法負擔債權人所提還款方案而調解不成立等情，有債權
    人清冊、財團法人金融聯合徵信中心前置協商專用債權人清
    冊、信用報告、本院調解不成立通知函、110年7月1日國泰
    世華商業銀行股份有限公司陳報狀暨所附前置調解債權明細
    表、110年10月19日補正狀所附各民間債權人之本票影本可
    稽，堪認上情屬實。
  ㈡然查聲請人於聲請本件更生前，名下原有高雄市橋頭區橋北
    段615號建號建物（下稱系爭建物），惟於聲請更生後之110
    年9月間，將該建物以贈與為原因，移轉系爭建物予建物坐
    落土地之所有人父親陸○○，權利贈與價值1,711,300元，此
    有110年12月10日債權人鄭禎琪陳報狀、高雄市政府地政局
    岡山地政事務所111年1月21日高市地岡登字第11170087700
    號函所附土地登記申請書、建物登記公務用謄本、異動索引
    在卷可證，故依前揭消債條例第23條第1項前段規定，聲請
    人聲請更生後再為贈與之無償行為，並不生效力，系爭建物
    於審酌聲請人是否有不能清償或有不能清償之虞情事時，應
    屬聲請人所有財產而計算其價值，合先敘明
  ㈢又系爭建物與其坐落土地原係向中華郵政股份有限公司申請
    抵押貸款（下稱中華郵政抵押貸款），擔保債權總金額13,2
    00,000元，聲請人為此中華郵政抵押貸款之連帶保證人及擔
    保物提供人，嗣聲請人將系爭建物贈與父親後，中華郵政抵
    押貸款業已清償，聲請人父親並以系爭建物與其坐落土地再
    於110年10月間向彰化銀行北高雄分行（下稱彰化銀行）申
    辦房屋貸款，貸放總額14,832,612元，鑑估總值達22,000,0
    00元，亦有中華郵政股份有限公司111年3月7日壽字第11100
    59686號函、彰化銀行北高雄分行111年3月1日彰北高字第11
    10042號函可佐；且系爭建物坐落土地為同段458地號土地，
    面積221平方公尺（約67坪），其附近尚有1筆同段678地號
    土地，曾於110年9月間賣出，單價每坪約147,000元，是以
    系爭建物坐落同段458地號土地之土地價值約9,849,000元，
    而彰化銀行鑑估總值22,000,000元，以此估算系爭建物至少
    有12,151,000元之價值，亦有本院查詢實價登錄系統資料可
    考，則系爭建物之財產價值已足供清償聲請人之無擔保債務
    10,377,129元，應認聲請人之名下資產足敷清償其負債總額
    。至聲請人主張系爭建物坐落土地原即父親所有，係107年
    間父親有意自建建物，故將系爭建物以借名登記為原因而登
    記於其名下，實際上系爭建物之建築費用、規劃設計均由聲
    請人父親處理，興建後亦由父親使用，則聲請人將系爭建物
    回復登記於父親所有，聲請人為借名登記之出名人，系爭不
    動產非屬聲請人債務總擔保範圍云云。惟查，債權人既對系
    爭建物之贈與行為有所疑義，本院於此聲請更生事件時，難
    以對借名登記契約之真實為實質調查，僅能於形式上認定，
    況依聲請人提出之房屋委建書、委建酬金匯款單所示，其上
    並未載明建物坐落位置及門牌號碼，且最後一次酬金匯款時
    間106年11月9日亦相距系爭建物之第一次登記日期107年9月
    7日間隔有相當時日，本院以聲請人提出之房屋委建書、委
    建酬金匯款單，亦難認聲請人與父親間就系爭建物之借名登
    記契約為真。故聲請人就系爭建物所為贈與之無償行為，不
    生效力，其財產為其債務之總擔保，以聲請人系爭建物之價
    值，已足供清償債務，難認聲請人有不能清償債務或不能清
    償之虞之情事。
四、綜上所述，聲請人之資產大於負債，並無不能清償債務或不
    能清償之虞，其清算之聲請即不符本條例第3 條所定要件，
    且上開欠缺又屬無從補正，依首揭說明，自應駁回其聲請，
    爰裁定如主文。
中　　華　　民　　國　　111 　年　　5 　　月　　12　　日
              　　        民事庭　法　官　薛博仁
以上正本係照原本作成。
如不服本裁定，應於裁定送達後10日內，以書狀向本院提出抗告
，並繳納抗告費新臺幣1千元。
中　　華　　民　　國　　111 　年　　5 　　月　　14　　日
  　                              書記官　郭南宏